臺灣基隆地方法院民事判決　　　　　　　 100年度親字第20號
原　　　告　蔡金桂
訴訟代理人　蔡佳明
被　　　告　蔡佳文
上列當事人間請求確認親子關係不存在事件，本院於民國100年
11月17日言詞辯論終結，判決如下：
    主  文
確認原告蔡金桂與被告蔡佳文間親子關係不存在。
訴訟費用新臺幣參仟元由被告負擔。
    事實及理由
一、按現行民事訴訟法中親子關係事件之規定，雖未定有確認親
    子關係訴訟之類型，但親子關係存否，不僅涉及相關當事人
    身分關係之確定，同時對於例如親權、扶養、法定代理甚至
    繼承等法律關係之成立或存在與否，皆產生重要之關連，是
    以親子關係存在與否之確定，所牽涉者並非僅係單純之法律
    事實，同時本類訴訟之標的即為身分上法律關係存否之確認
    ，因而向來學說及實務上之見解皆承認親子間身分關係可以
    作為確認訴訟之標的（參見最高法院62年度第3次民庭庭推
    總會決議(八)）。又民事訴訟法第247條所謂即受確認判決之
    法律上利益，係指因法律關係之存否不明確，致原告在私法
    上之地位有受侵害之危險，而此項危險得以對於被告之確認
    判決除去之者而言（參見最高法院42年台上字第1031號判例
    ）。本件原告主張與被告蔡佳文間並無真實血緣關係存在，
    被告蔡佳文實為被告之母蔡秀鳳與他人所生，但因被告蔡佳
    文之戶籍資料現仍登記其父為蔡金桂，兩造間因該親子關係
    所生之扶養、繼承等私法上權利存否即屬不明確，致原告在
    私法上之地位有受侵害之危險，而此項危險之狀態，得以確
    認判決除去之，原告提起本件訴訟顯具有確認之法律上利益
    ，合先敘明。
二、原告起訴主張：被告之母蔡秀鳳與原告於民國71年6月9日結
    婚，並於71年6月24日產下被告，依民法第1064條準正之規
    定，被告取得婚生子女身份。惟被告蔡佳文並非原告之親生
    子女，兩造間並無血緣關係存在，爰訴請判決如主文所示。
三、被告聲明請求判決駁回原告之訴，訴訟費用由原告負擔。
四、查原告主張：被告之母蔡秀鳳與原告結婚，婚後產下被告，
    然被告與原告並無血緣關係存在之事實，業據原告提出戶口
    名簿為證，並經本院囑託國防醫學院三軍總醫院為兩造為親
    子鑑定，且觀諸該親子鑑定報告內容略以：「依據D8S1179
    、D21S11、D3S1358、D13S317、D16S539、D19S433、vWA、
    D18S51等8個STR DNA位點不符遺傳法則之分析結果，可以排
    除蔡金桂與蔡佳文之親子關係。」等語，堪認被告蔡佳文血
    緣上之父非為原告蔡金桂，被告蔡佳文與戶籍登記上之父即
    原告蔡金桂間並無真實血緣關係存在乙節屬實，自堪信原告
    之主張為真正。從而，原告依民事訴訟法第247條之規定提
    起本件確認親子關係之訴，請求確認原告與被告蔡佳文間之
    親子關係不存在，為有理由，應予准許。
五、據上論結：本件原告之訴為有理由，依民事訴訟法第78條，
    判決如主文。
中    華    民    國   100    年    11    月    30    日
                  家事法庭法  官  何怡穎
以上正本係照原本作成。
如不服本判決，應於本判決送達後20日內向本院提出上訴狀（應
附繕本）及繳納上訴裁判費新臺幣4,500.元，上訴於臺灣高等法
院。
中    華    民    國   100    年    11    月    30    日
                          書記官  莊國南